臺灣桃園地方法院刑事判決　　　　　　　 95年度易字第925號
公　訴　人　臺灣桃園地方法院檢察署檢察官
被　　　告　丙○○
選任辯護人　林良財律師
　　　　　　李明哲律師
上列被告因背信案件，經檢察官聲請簡易判決處刑（94年度偵字
第16525 號），經本院認有刑事訴訟法第451 條之1 第4 項但書
第4 款之情形，改行通常訴訟程序，茲判決如下：
    主  文
丙○○為他人處理事務，意圖為自己不法之利益，而為違背其任
務之行為，致生損害於本人之利益，處有期徒刑陸月，如易科罰
金，以銀元參佰元即新臺幣玖佰元折算壹日，減為有期徒刑參月
，如易科罰金，以銀元參佰元即新臺幣玖佰元折算壹日，緩刑貳
年。
    事  實
一、丙○○自民國91年3 月13日起至94年3 月18日止，在設於桃
    園縣蘆竹鄉○○路67號斯凱益企業有限公司（下稱斯凱益公
    司）擔任業務員，負責替斯凱益公司職掌銷售大銀微系統股
    份有限公司（下稱大銀微公司）所代理之自動化清洗設備及
    機械類等商品業務，為受斯凱益公司委託，為斯凱益公司從
    事業務之人，具誠信處理公司事務之義務。其於94年2 月間
    ，得知斯凱益公司客戶均豪精密工業股份有限公司（下稱均
    豪公司）有意採購「X －Y STAGE STROKE 630mm ×950mm 」
    6 組，其本應盡全力替斯凱益公司爭取均豪公司之合約，詎
    其竟意圖為自己不法之利益，違背其應盡之義務，而於94年
    3 月7 日，自行在其位於桃園縣龍潭鄉○○村○○路○ 段42
    號之住處，設立振弘科技有限公司（下稱振弘公司），經營
    業務範圍亦包括經銷大銀微公司所代理之機械類產品，復於
    94年3 月16日以振弘公司業務擔當之名義，分別就「X －Y
    STAGE STROKE 630mm×950mm 」報價為新台幣（下同）1650
    00元，品名BS STAGE STROKE 1250mm規格產品，則報價為55
    000 元，而均豪公司（係均豪公司台北總公司）並同意各以
    148500元、51000 元價格，下訂單予振弘公司，購買「X －
    Y STAGE STROKE 630mm ×950 mm」6 組、「BS STAGE STRO
    KE 1250mm 」44件（下稱系爭訂單），振弘公司即取得上開
    產品之訂單，而丙○○此舉令斯凱益公司因此喪失與均豪公
    司締約獲利之機會，致生損害於斯凱益公司成約時預期可得
    之利益，惟事後丙○○自動與均豪公司取消系爭訂單，而將
    系爭訂單轉予斯凱益公司，斯凱益公司並於94年4 月15日與
    均豪公司就上開產品各以143000元、51000 元之價格成立契
    約。
二、案經斯凱益公司訴請臺灣桃園地方法院檢察署檢察官偵查後
    聲請簡易判決處刑。
    理  由
壹、程序方面：
　　按檢察官聲請以簡易判決處刑之案件，經法院認為有刑事訴
    訟法第451 條之1 第4 項但書之情形者，應適用通常程序審
    判之，同法第452 條定有明文。經查，本件被告丙○○被訴
    背信一案，本院認檢察官之聲請有刑事訴訟法第451 條之1
    第4 項但書第4 款所定之事由，不得以簡易判決處刑，爰依
    刑事訴訟法第452 條之規定，改用通常程序審判之，合先敘
    明。
貳、證據能力方面：
　　按傳聞法則之重要理論依據，在於傳聞證據未經當事人之反
    對詰問予以核實，乃予排斥，惟若當事人已放棄對原供述人
    之反對詰問權，於法院審判時表明同意該等傳聞證據可作為
    證據，基於證據資料愈豐富，愈有助於真實發現之理念，並
    貫徹刑事訴訟法修法加重當事人進行主義之精神，確認當事
    人對於證據能力有處分權之制度，傳聞證據經當事人同意作
    為證據，法院認為適當者，亦得為證據。另當事人於調查證
    據時，對於傳聞證據表示「沒有意見」、「不用再傳喚詰問
    」，而未於言詞辯論終結前聲明異議，應視為已有將該等傳
    聞證據採為證據之同意，此刑事訴訟法第159 條之5 定有明
    文。本案被告、辯護人於本院準備程序中已表示對卷內人證
    、書證、物證之證據能力均無意見，本院審理時，被告、辯
    護人對於被告以外之人於審判外之陳述之證據能力並未表示
    意見，迄本院辯論終結前，被告亦未爭執本案證據之證據能
    力，依刑事訴訟法第159 條之5 第2 項之規定，應視為被告
    已同意本案相關之傳聞證據均可作為證據，本院斟酌本案卷
    內之證據並非非法取得，亦無證明力明顯過低之情形，且經
    本院於審判期日依法進行證據之調查、辯論，被告於訴訟上
    之程序權，已受保障，前揭各該證據，均得採為證據，先予
    敘明。
參、實體方面：
一、訊據被告丙○○對於上揭事實坦白承認，並核與證人即告訴
    人公司業務部主管詹麗玲於偵查中所指述之情節相符（見94
    年交查字第165 號偵查卷第73頁、94年度偵字第16525 號偵
    查卷第18頁），且經證人即均豪公司系爭訂單之承辦人乙○
    ○於本院審理中就被告於上開時間，以振弘公司名義就上開
    二項產品，向均豪公司提出報價，而均豪公司同意各以前揭
    價格下系爭訂單予振弘公司，惟其後被告通知均豪公司取消
    系爭訂單，將系爭訂單轉給告訴人，而告訴人並以上開價格
    承接系爭訂單之過程結證甚詳在卷（見本院96年5 月25日審
    判筆錄），復有被告之勞工保險卡、勞工保險退保申報表；
    振弘公司基本資料查詢、大銀微公司與告訴人之銷售合約書
    各1 份，及振弘公司報價單、均豪公司議價單各2 份；均豪
    公司訂購單8 紙（附於94年交查字第165 號偵查卷第5 至7
    頁、第60頁，及本院卷）。另被告雖曾辯稱：伊與均豪公司
    台北總公司間之系爭訂單，就「BS STAGE STROKE 1250 mm
    」產品部分之成交數量應為38件，而非為44件，然觀諸卷附
    由證人乙○○所提出上開均豪公司議價單所載，「BS STAGE
    STROKE 1250mm 」產品部分之數量確為44件，而被告、辯護
    人就上開議價單亦於本院審理中均表示無意見（見本院同上
    審判筆錄），是認系爭訂單就「BS STAGE STROKE 1250mm」
    產品部分之成交數量應為44件無誤。至依前述，被告雖事後
    自動與均豪公司取消系爭訂單，而將系爭訂單轉予告訴人，
    告訴人並與均豪公司就上開產品成約，惟按刑法第342 條第
    1 項所定之背信罪，性質上屬即成犯，易言之，被告於以振
    弘公司名義與均豪公司系爭訂單成約時即成立犯罪，尚不因
    被告事後將系爭訂單取消轉予告訴人而受影響，被告事後所
    為上開行為，僅事涉其犯後態度，與構成要件是否該當無涉
    ，附此敘明。綜上，本件事證已經明確，被告上揭犯行足可
    認定，應依法論科。
二、按被告行為後，刑法及刑法施行法部分條文業於94年2 月2
    日經修正公布，95年7 月1 日起施行，其中第56條關於連續
    犯之規定已刪除，並修正第2 條、第28條、第33條、第38條
    、第41條、第42條、第55條及第74條等規定。按行為後法律
    有變更者，適用行為時之法律，但行為後之法律有利於行為
    人者，適用最有利於行為人之法律，修正後刑法第2 條第1
    項定有明文。此條規定係規範行為後法律變更所生新舊法律
    比較適用之準據法，本身尚無新舊法比較之問題，於新法施
    行後，應一律適用新法第2 條第1 項之規定，為「從舊從輕
    」之比較，先予敘明。茲就本案涉及法律變更之部分，比較
    如下：
（一）本件被告行為後法律有變更，關於刑法第342 條之背信罪
      之法定罰金刑部分，由原定貨幣單位銀元一千元以下罰金
      ，並依罰金罰鍰提高標準條例第1 條前段規定提高為十倍
      （提高後折算為新台幣三萬元以下罰金），經依修正後刑
      法施行法第1 條之1第1項、第2 項前段規定，修正為貨幣
      單位為新台幣，並就所定數額提高為三十倍，亦即修正為
      新台幣三萬元以下罰金；而法定罰金刑最低度部分，由修
      正前刑法第33條第5 款規定為銀元一元以上，依罰金罰鍰
      提高標準條例第1 條前段提高為十倍（提高後折算為新台
      幣三十元），修正後刑法第33條第5 款則修正為新台幣一
      千元以上，以百元計算，是關於修正之罰金刑最高度部分
      ，行為時法與裁判時法輕重相同，行為時法並無不利於被
      告情形，而就修正之罰金刑最低度部分，行為時法較有利
      於被告。
（二）就易科罰金之折算標準部分，由修正前刑法第41條第1 項
      前段規定（得以銀元1 元以上3 元以下折算1 日），並依
      修正前罰金罰鍰提高標準條例第2 條規定提高100 倍為銀
      元100 元以上300 元以下（即新台幣300 元以上900 元以
      下）折算1 日，修正後刑法第41條第1 項前段則修正為得
      以新台幣1000元、2000元或3000元折算1 日（裁判時罰金
      罰鍰提高標準條例第2 條並已刪除）。
（三）綜上所述，本件經比較結果，關於罰金之最低度及易科罰
      金之折算標準規定部分，均以被告行為時刑法之規定較有
      利於被告，應依修正後刑法第2 條第1項 前段之規定，適
      用被告行為時即修正前刑法相關規定。
三、核被告丙○○所為，係犯刑法第342 條第1 項之背信罪。爰
    審酌被告並無犯罪前科，有刑案資料查註紀錄表及臺灣高等
    法院被告前案紀錄表各1 紙在卷可稽，素行尚佳，兼衡其犯
    罪之目的、手段、對告訴人所生之損害及其犯後坦承犯行之
    態度等一切情狀，量處如主文所示之刑，並依修正前刑法第
    41條第1 項前段、修正前罰金罰鍰提高標準條例第2 條規定
    ，諭知易科罰金之折算標準。而被告所犯上開背信罪，為96
    年4 月24日以前所犯，合於中華民國96年罪犯減刑條例所規
    定之減刑條件，應依該條例第2 條第1 項第3 款之規定，予
    以減為如主文所示之刑，並依修正前刑法第41條第1 項前段
    、修正前罰金罰鍰提高標準條例第2 條規定，諭知易科罰金
    之折算標準。末查，被告行為後，刑法關於緩刑宣告之要件
    ，亦經修正公布施行，而緩刑之宣告應適用修正後刑法第74
    條之規定。被告未曾因故意犯罪受有期徒刑以上刑之宣告，
    有上開刑案資料查註紀錄表及臺灣高等法院被告前案紀錄表
    在卷可稽，被告於犯罪後，即將系爭訂單返還予告訴人，彌
    補告訴人之損害，詳如前述，經此次刑之宣告，應益知戒慎
    而無再犯之虞，本院認其所受宣告刑以暫不執行為適當，爰
    依修正後刑法第74條第1 項第1 款規定，併予宣告緩刑2 年
    ，以啟自新。
四、（一）公訴意旨雖另略以：被告丙○○於94年3 月10日，以
          告訴人斯凱益公司業務之名義，向均豪公司就品名BS
          STAGE STROKE，950mm 、1150mm、1250mm三種規格產
          品，分別報價為48500 元、49500 元、55000 元。待
          均豪公司就「X-Y STAGE STROKE 630mm×950mm 」產
          品測試後，被告竟於94年3 月16日以振弘公司業務擔
          當之名義，分別就「X －Y STAGE STROKE 630mm×95
          0mm 」報價為165000元，品名BS STAGE STROKE ，95
          0mm 、1150mm、1250mm三種規格產品，則分別報價為
          44000 元、46000 元、46000 元，而取得上開產品之
    　　　訂單，致生損害於斯凱益公司；被告於94年3 月18日
      　　離職後，未將均豪公司欲採購「X －Y STAGE STROKE
          630mm ×950mm 」之情告知斯凱益公司，嗣因斯凱益
          公司業務部主管詹麗玲得知上情，將「X －Y STAGE
          STROKE 630mm×950mm 」之單價降為148500元，並於
          94年4 月19日就品名KS STAGE STROKE （即BS STAGE
          STROKE），950mm 、1150mm、1250mm規格產品，分別
          降價為44000 元、46000 元、51000 元，致生損害於
          斯凱益公司（關於系爭訂單部分，詳如前述，其餘部
          分，下稱系爭部分背信犯行）。因認被告此部分所為
          亦係犯刑法第342 條第1 項背信罪嫌云云。
    （二）按犯罪事實應依證據認定之，無證據不得認定其犯罪
          事實，又不能證明被告犯罪者，應諭知無罪之判決，
　　　　　刑事訴訟法第154 條第2 項、第301 條第1 項定有明
  　　　　文。刑事訴訟法上所謂認定犯罪事實之證據，係指足
    　　　以認定被告確有犯罪行為之積極證據而言，如未能發
      　　現相當證據或證據不足以證明，自不能以推測或擬制
        　之方法，以為裁判基礎，最高法院29年上字第3105號
          及40年臺上字第86號分別著有判例；又認定不利於被
          告之事實，須依積極證據，苟積極證據不足為不利被
          告之認定時，即應為有利於被告之認定，更不必有何
          有利之證據，最高法院30年上字第816 號判例參照。
          且刑事訴訟上證明之資料，無論其為直接或間接證據
          ，均須達於通常一般之人均不致有所懷疑，而得確信
          其為真實之程度，始得據為有罪之認定，若其關於被
          告是否犯罪之證明未能達此程度，而有合理懷疑之存
          在，致使無從形成有罪之確信，根據「罪證有疑，利
          於被告」之證據法則即不得遽為不利被告之認定，亦
          有最高法院76年度台上字第4986號判例可稽。
    （三）訊據被告丙○○固坦認於上揭時間，其以振弘公司業
          務擔當之名義，分別就「X －Y STAGE STROKE 630mm
          ×950mm 」報價為165000元，品名BS STAGE STROKE
          ，950mm 、1150mm、1250mm三種規格產品，則分別報
          價為44000 元、46000 元、46000 元之事實，惟堅決
          否認有系爭部分之背信犯行，辯稱：伊僅以振弘公司
          名義取得均豪公司台北總公司之系爭訂單，除此之外
          ，伊並未以振弘公司之名義取得任何均豪公司就上開
          各項報價產品所下之訂單，而告訴人後來降價以前述
          價格與均豪公司新竹分公司訂立契約，乃係告訴人自
          行決定合理交易價格，與伊所為之報價行為，並無因
          果關係，況上開成交價格亦與伊之前以告訴人業務承
          辦人名義，向均豪公司所為通常報價之金額相當，故
          伊此部分所為尚未致生損害於告訴人，應不該當刑法
          背信罪之構成要件等語。
    （四）公訴意旨認被告涉有系爭部分之背信犯行，無非係以
          被告於偵查中之供述；告訴人代表人丁○○之指訴；
　　　　　；證人郭明輝、余曉銘、卓勉君、詹麗玲之證述，及
    　　　卷附之被告之勞工保險卡、勞工保險退保申報表、振
      　　弘公司基本資料查詢、振弘公司之報價單、大銀微公
        　司銷售合約書、告訴人公司出貨明細各1 紙、告訴人
          公司報價單2 紙及均豪公司訂購單6 紙，為其論罪之
          依據。
    （五）惟查：
    （１）按刑法第342 條第1 項所定背信罪，係以行為人為他
          人處理事務，意圖為自己或第三人不法之利益，或損
          害本人之利益，而為違背其任務之行為，致生損害於
          本人之財產或其他利益為其構成要件，即須行為人所
          為違背其任務之行為，已產生損害於本人之財產或其
          他利益，始足該當上開構成要件，合先敘明。被告於
          偵查中固坦承其上開所為以振弘公司名義，就前揭各
          項產品向均豪公司所提出報價之行為，惟事後告訴人
          與均豪公司就上開各項產品，以前揭價格成交，是否
          係因被告之上開報價行為所致，或告訴人是否因此受
          有損害，當無法僅據被告於偵查中之供述予以認定，
          則尚難謂被告於偵查中已自白系爭部分背信之犯行，
          更不能遽以被告於偵查中所為之供述，為認定被告有
          系爭部分背信犯行之證據。
    （２）再按，被害人係以使被告受刑事處罰為目的，故其陳
          述被告之犯罪情形，雖非絕對不得採為判決之基礎，
          但以陳述本身無瑕疵可指，且與事實相符者始得為之
          ，最高法院56年台上字第698號判決參照。又「被害
          人之陳述如無瑕疵，且就其他方面調查又與事實相符
          ，固足採為科刑之基礎，倘其陳述尚有瑕疵，則在未
          究明前，遽採為論罪科刑之根據，即難認為適法」、
          「告訴人之告訴，係以使被告受刑事訴追為目的，是
          其陳述是否與事實相符，仍應調查其他證據以資審認
          」，最高法院61年台上字第3099號判例、52年台上字
          第1300號判例可資參照。經查，告訴人代表人丁○○
          、告訴代理人陳傳中律師雖均於偵查中指述：因被告
          所為之上開報價行為，致告訴人為爭取業務，不得已
          只得以振弘公司相同價格取得均豪公司之訂單，並因
          價格下降之結果，使告訴人受有損害等語，然證人即
          均豪公司新竹分公司ＬＣＤ採購業務之承辦人員王淑
          慧於本院審理中結證稱：伊於93年至95年間，負責均
          豪公司新竹分公司ＬＣＤ採購業務，而均豪公司會向
          告訴人買滑軌滑台，伊訂貨的作業流程，會同時向三
          家以上的廠商詢價，廠商會報價給伊，伊再與廠商議
          價，以價低者得，但也會考慮到品質、規格，比較後
          伊會選擇一家服務較好或價格較低的廠商下訂單，‧
          ‧伊係因事後告訴人公司新的業務承辦人卓勉君之告
          知，才知道被告自己有開一家公司，而被告還在告訴
          人公司任職期間，並無以振弘公司名義向伊報價，‧
          ‧被告於94年3 月10日以告訴人公司承辦人名義所提
          出之報價單（即告證五），係被告給均豪公司研發團
          隊的，研發團隊會將資料轉給伊採購，而94年4 月19
          日告訴人公司所提出之報價單（即告證六），係由告
          訴人公司之承辦人黃世舟交給伊的，伊有覺得告訴人
          後來所提報價單的價格，有報得比較低，因為當時同
          時比價的還有很多家廠商，告訴人怕拿不到訂單，所
          以，卓勉君、黃世舟一起到伊公司來，提出告證六的
          報價單，表示願意降價全力配合，希望伊考慮告訴人
          公司，在伊公司立場當然以價低者得，告訴人公司又
          願意配合，伊就依據告證六之價格下單給告訴人公司
          ，‧‧當時伊有請振弘公司報價，振弘公司有無報價
          ，伊不確定，但被告表示放棄這筆生意，‧‧伊離開
          新竹均豪公司前，告證五報價規格之訂單一直都下給
          告訴人公司，沒有下給別人等語明確（見本院96年3
          月28日審判筆錄），而佐以證人甲○○與被告間並無
          任何親屬關係存在，衡常其自無甘冒擔負偽證罪責之
          風險，而故意為不實陳述之必要，堪認證人甲○○上
          開證詞應可採取，足見告訴人當時係為爭取訂單，擔
          心比價結果輸給其他競爭的多家廠商，而願意配合降
          價，是告訴人代表人丁○○、告訴代理人陳傳中律師
          所為之指述，顯有瑕疵，即不得據其等之指述為認定
          被告有此部分犯罪之唯一證據。
    （３）再者，觀諸證人即均豪公司ＲＤ課長郭明輝；大銀微
          公司人員余曉銘於偵查中所證述之情節，係分別關於
          證人郭明輝於94年5 、6 月間，才確定被告成立振弘
          公司，而被告並以振弘公司名義向伊報價；證人余曉
          銘於94年3 月間，經由主管轉告才知道被告自己新設
          立一家同業務公司，係因94年3 月間，因被告要跟大
          銀微公司簽約，要買X －Y6組，後來告訴人公司負責
          人告訴伊說案子是被告在告訴人公司任職時談的，大
          銀微公司老闆認為應該把訂單轉給告訴人公司這樣比
          較道德，後來就把訂單轉給告訴人公司等節（見94年
　　　　　交查字第165 號偵查卷第48頁、94年度偵字第16525
          號偵查卷第10頁）。至證人卓勉君、詹麗玲於偵查中
          則係分別證述證人卓勉君現為告訴人職員，負責業務
          部分，伊接觸客戶中有包括均豪公司，於93年間，告
          訴人公司就有與均豪公司談規格的事情，均豪公司與
          告訴人公司間之規格有很多種，告訴人公司與均豪公
          司洽談規格商品時，應該沒有其他競爭廠商，而均豪
          公司在規格產品確定後，就不能再採用大銀微公司以
          外其他公司的產品，但在規格確定前，有可能用其他
          公司的產品；證人詹麗玲係被告離開告訴人公司後，
          負責台北均豪公司部分業務之人，後來告訴人公司乃
          以於94年4 月19日再次報價之價格，與新竹均豪公司
          就上開各項產品成交等情，其中均未證及被告上開所
          為報價行為，如何該當前揭背信罪構成要件部分，從
          而，無法以證人郭明輝、余曉銘、卓勉君、詹麗玲於
          偵查中所為之證詞，即為被告不利之認定甚明。
    （４）至卷附被告之勞工保險卡、勞工保險退保申報表、振
      　　弘公司基本資料查詢、振弘公司之報價單、大銀微公
        　司銷售合約書、告訴人公司出貨明細各1 紙、告訴人
          公司報價單2 紙及均豪公司訂購單6 紙，僅能證明告
          訴人與大銀微公司於94年1 月17日訂有銷售合約書，
          而被告於任職告訴人公司期間，即自行設立振弘公司
          ，並先後各以告訴人公司、振弘公司名義向均豪公司
          就前揭各項產品提出報價單，事後告訴人亦再次自行
          提出報價單，復以上開降價後之價格與均豪公司成約
          等情，仍要不得據以認定被告上開所為報價之行為，
          與告訴人事後降價訂約之結果具有因果關係，而該當
          背信罪之構成要件。
    （六）據上所述，實無法僅憑上開公訴意旨論罪依據，即遽
          認被告有公訴人所指系爭部分之背信犯行，既不能證
          明被告犯罪，揆諸上揭刑事訴訟法之規定，依法本應
          就被告被訴涉有系爭部分背信行為，為無罪之諭知，
          惟公訴意旨認此部分犯行與前開有罪部分具有單純一
          罪關係，爰不另為無罪之諭知，併此敘明。
據上論斷，應依刑事訴訟法第452 條、第299 條第1 項前段，修
正後刑法第2 條第1 項前段、第74條第1 項第1 款，行為時刑法
第342 條第1 項，修正前刑法第41條第1 項前段，修正前罰金罰
鍰提高標準條例第2 條，刑法施行法第1 條之1 第1 項、第2 項
前段，中華民國96年罪犯減刑條例第2 條第1 項第3 款、第7 條
、第9 條，判決如主文。
本案經檢察官鄭東峰到庭執行職務。
中　　華　　民　　國　　96　　年　　9 　　月　　12　　日
              刑事第十二庭審判長法  官  游  紅  桃
                                法  官  許  雅  婷
                                法  官  王  美  玲
以上正本證明與原本無異。
如不服本判決，應於判決送達後10日內向本院提出上訴狀（應附
繕本），其未敘述上訴理由者，應於上訴期間屆滿後20日內補提
理由書狀於本院，上訴於臺灣高等法院。
                                書記官  吳  玉  蘭
中　　華　　民　　國　　96　　年　　9 　　月　　12　　日
附錄本案論罪科刑法條：
刑法第342條第1項
為他人處理事務，意圖為自己或第三人不法之利益，或損害本人
之利益，而為違背其任務之行為，致生損害於本人之財產或其他
利益者，處5 年以下有期徒刑、拘役或科或併科1 千元以下罰金
。
